臺灣高等法院刑事判決　　　　　　　 100年度上訴字第2122號
上　訴　人　臺灣新竹地方法院檢察署檢察官
被　　　告　鄭仁峰
上列上訴人因被告偽造文書等案件，不服臺灣新竹地方法院99年
度審訴字第862號，中華民國100年5月31日第一審判決（起訴案
號：臺灣新竹地方法院檢察署99年度偵字第8074號），提起上訴
，本院判決如下：
    主  文
原判決撤銷。
鄭仁峰犯竊盜罪，處有期徒刑肆月，如易科罰金，以新臺幣壹仟
元折算壹日。又犯如附表編號1至14所示之罪，各處如附表編號1
至14所示之刑。應執行有期徒刑參年，如易科罰金，以新臺幣壹
仟元折算壹日。附表編號1至14所示各筆信用卡簽帳單特約商店
存根聯上偽造之「鄭文艾」署押共拾肆枚，均沒收之。
    事  實
一、鄭仁峰前曾於民國94年間因違反槍砲彈藥刀械管制條例案件
    ，經本判處有期徒刑3年8月確定；另又因違反毒品危害防制
    條例案件，經臺灣新竹地方法院分別判處有期徒刑10月、4
    月，應執行有期徒刑1年確定。其於95年間復因公共危險案
    件，經臺灣新竹地方法院判處拘役30日確定。上開違反毒品
    危害防制條例案件、公共危險案件嗣經裁定減刑，各減為有
    期徒刑5月、有期徒刑2月、拘役15日，並就前揭違反毒品危
    害防制條例案件2罪減得之刑與違反槍砲彈藥刀械管制條例
    案件，定應執行刑為有期徒刑3年11月確定。上揭案件接續
    執行，於98年6月2日縮短刑期假釋出監，假釋期間原應於99
    年7月2日屆滿（此部分假釋嗣後應予撤銷，是本案尚不構成
    累犯）。
二、詎鄭仁峰仍不知悔改，先後為下列行為：
（一）其基於意圖為自己不法所有之犯意，於假釋期間內之99年
      6月26日晚間某時許，在位於新竹縣竹北市○○○路1073
      巷49弄7號之住處內，徒手竊取其姐鄭文艾皮包內之國泰
      世華商業銀行（以下簡稱為國泰世華銀行）、卡號為
      0000000000000000號之信用卡1張得手。
（二）鄭仁峰竊得鄭文艾所有之上開信用卡後，另行起意，並分
      別基於行使偽造私文書、詐欺取財及詐欺得利之犯意，分
      別於如附表編號1至14所示之時間（其中如附表編號1至7
      所示部分均係於假釋期間內）、地點，持上揭信用卡前往
      如附表編號1至14所示之特約商店刷卡消費，並在如附表
      編號1至14所示各筆均屬私文書性質之簽帳單上均偽造鄭
      文艾之署押各1枚，表示係鄭文艾本人刷卡消費並確認交
      易標的與金額之意思，作為前揭各該特約商店經由收單銀
      行向國泰世華銀行請求撥付消費款項予特約商店之用，且
      將簽帳單交付特約商店不知情之店員而行使之，致使如附
      表編號1至14所示各該特約商店店員均陷於錯誤，誤以為
      鄭仁峰係有權使用上開國泰世華銀行信用卡簽帳消費之人
      ，而分別交付如附表編號1至14所示財物或提供服務，均
      足以生損害於鄭文艾、如附表編號1至14所示各該特約商
      店及國泰世華銀行對於信用卡資料管理之正確性。嗣經鄭
      文艾收受信用卡帳單發覺遭盜刷後通知國泰世華銀行，經
      國泰世華銀行報警處理，始為警循線查獲上情。
三、案經國泰世華銀行、鄭文艾訴由基隆市警察局第二分局報告
    臺灣新竹地方法院檢察署檢察官偵查起訴。
    理  由
一、上揭事實，業據被告鄭仁峰於原審、本院審理中坦承不諱，
    核與告訴人鄭文艾及告訴代理人郭世豪分別於警詢時指訴之
    情節相符，且有國泰世華銀行交易一覽表1份、持卡人爭議
    交易聲明書1份、新竹市大潤發湳雅店99年7月3日、同年7月
    8日、同年7月11日、同年7月14日被告刷卡結帳之監視畫面
    翻拍照片6幀、如附表編號1至14所示被告偽簽「鄭文艾」署
    押之簽帳單影本共14張、中國信託商業銀行股份有限公司於
    99年12月29日出具之刑事陳報狀1份、台新國際商業銀行股
    份有限公司99年12月28日台新總作服帳務字第09900018777
    號函1份暨國泰世華銀行業務控管部99年12月23日國世業控
    字第0990000515號函1份等附卷足參，足認被告之自白核與
    事實相符而堪採信，本案事證明確，被告犯行均洵堪認定，
    均應依法論科。
二、論罪科刑：
（一）按簽帳單係具有持卡人與特約商店之交易契約書，及持卡
      人請求發卡銀行撥款之請求書或指示文件之性質，持卡人
      向特約商店消費後簽名於1式2聯（第一聯為客戶存查聯，
      第二聯為特約商店存根聯）之簽帳單商店存根聯上，再由
      特約商店交付其中第一聯客戶存查聯予持卡人收執，該第
      二聯由持卡人簽名意指持卡人同意依據信用卡持卡人合約
      條件，一經使用、訂購商品或接受服務，均應按簽帳單之
      全部金額，付款予發卡銀行，故持卡人於該簽帳單簽名其
      用意係對所簽之金額負責之意，該簽帳單之性質為私文書
      甚明。
（二）再按持信用卡交易，基本上於信用卡中心不依契約給付持
      卡人所消費之帳款予特約商店時，持卡人對於特約商店仍
      直接負有給付價金義務，從而持信用卡交易與通常之買賣
      並無差異，僅在價金給付後由發卡銀行經由信用卡中心代
      為付帳，而發卡銀行經由信用卡中心給付特約商店價金時
      ，則就事後之權利關係發生變動，亦即由持卡人對於發卡
      銀行負擔給付價金債務而已。是持卡人與特約商店間之交
      易，乃係以信任關係為基礎之授信契約，倘持卡人並無支
      付價金之意思與能力，而向特約商店提示信用卡消費，係
      屬對特約商店店員施行詐術。
（三）是核被告本案所為如犯罪事實欄二之（一）所示，係犯刑
      法第320第1項之普通竊盜罪；被告所為如犯罪事實欄二之
      （二）所示，先後於如附表編號1至14所示之時間、地點
      ，向如附表編號1至14所示之特約商店刷卡消費，並在如
      附表編號1至14所示屬私文書性質之簽帳單上分別偽造被
      害人鄭文艾署押後，持交各該特約商店店員而據以行使，
      致使上開各該特約商店均誤以為係被害人鄭文艾本人持卡
      消費，因而交付財物或提供服務，均足以生損害於告訴人
      鄭文艾、國泰世華銀行及附表編號1至14所示各該特約商
      店，是核被告於附表編號1至9、11至14所示各次所為，均
      係犯刑法第216條、第210條之行使偽造私文書罪及同法第
      339條第1項之詐欺取財罪；至於如附表編號10所示該次所
      為，則係犯刑法第216條、第210條之行使偽造私文書罪及
      同法第339條第2項之詐欺得利罪。被告在附表編號1至14
      所示信用卡簽帳單特約商店存根聯上偽造「鄭文艾」署押
      ，均係偽造私文書之部分行為，偽造私文書之低度行為復
      為行使偽造私文書之高度行為所吸收，均不另論罪。被告
      於犯罪事實欄二之（二）所示14次犯行，均分別各係以一
      行為觸犯行使偽造私文書罪及詐欺取財罪等二罪名（即附
      表編號1至9、編號11至14所示各次部分）、及係以一行為
      觸犯行使偽造私文書罪及詐欺得利罪等二罪名（即附表編
      號10所示該次部分），各均為想像競合犯，各均應依刑法
      第55條前段之規定，各從較重之行使偽造私文書罪處斷。
      被告所為上開如犯罪事實欄二之（一）所示1次普通竊盜
      罪及如犯罪事實欄二之（二）所示14次行使偽造私文書罪
      各罪間，均犯意各別，行為互殊，應予分論併罰。
三、原審以被告本案事證明確，而予論科，固非無見。惟查原審
    就被告本案各犯行，所科處之刑合併共計46月（3年10月）
    ，然原審所定之執行刑竟僅1年6月（18月），明顯有失出之
    情形。檢察官上訴意旨，指摘原判決定執行刑部分不當，求
    予撤銷改判，為有理由，本於上訴不可分、罪刑不可分之原
    則，應由本院將原判決撤銷。爰審酌被告正值青壯，不思以
    己力賺取錢財，竟於上開時地，持所竊得為告訴人即其姐鄭
    文艾所有之信用卡刷卡消費，詐取財物或詐得財產上不法之
    利益，不惟侵害告訴人之財產權益，並危害信用卡交易之正
    常秩序，而應予非難，及被告犯後迄今尚未與告訴人國泰世
    華銀行和解賠償其損失等情，有原審公務電話記錄表1份在
    卷可稽，兼衡其犯罪之動機、目的、手段、智識程度，及犯
    後坦承犯行態度尚稱良好等一切情狀，分別量處如主文所示
    之刑，並均諭知易科罰金之折算標準，且定其應執行刑及諭
    知易科罰金之折算標準，以示懲儆。又如附表編號1至14所
    示各筆信用卡簽帳單特約商店存根聯上「鄭文艾」之署押共
    14枚，均屬偽造之署押，不問屬於被告與否，均應依刑法第
    219條規定宣告沒收。
據上論斷，應依刑事訴訟法第364條、第369條第1項前段、第299
條第1項前段，刑法第320條第1項、第216條、第210條、第339條
第1項、第2項、第219條、第55條前段、第41條第1項前段、第8
項、第51條第5款，刑法施行法第1條之1第1項、第2項前段，判
決如主文。
本案經檢察官越方如到庭執行職務。
中    華    民    國   100    年    8     月    19    日
                  刑事第十八庭審判長法  官  吳鴻章
                                    法  官  汪梅芬
                                    法  官  林銓正
以上正本證明與原本無異。
偽造文書部份如不服本判決，應於收受送達後10日內向本院提出
上訴書狀，其未敘述上訴之理由者並得於提起上訴後10日內向本
院補提理由書（均須按他造當事人之人數附繕本）「切勿逕送上
級法院」。
其餘不得上訴。
                                    書記官  張淨卿
中    華    民    國   100    年    8     月    22    日
附錄：本案論罪科刑法條全文
中華民國刑法第320條
（普通竊盜罪、竊佔罪）
意圖為自己或第三人不法之所有，而竊取他人之動產者，為竊盜
罪，處5  年以下有期徒刑、拘役或 5 百元以下罰金。
意圖為自己或第三人不法之利益，而竊佔他人之不動產者，依前
項之規定處斷。
前二項之未遂犯罰之。
中華民國刑法第210條
（偽造變造私文書罪）
偽造、變造私文書，足以生損害於公眾或他人者，處 5 年以下
有期徒刑。
附表：（元：新臺幣）
┌──┬────┬────┬────┬──────┬──────┬─────────┐
│編號│刷卡時間│特約商店│詐得之財│偽造之署押所│成立罪名    │主文罪名及宣告刑  │
│    │        │        │物或財產│在卷頁      │            │                  │
│    │        │        │上不法利│            │            │                  │
│    │        │        │益      │            │            │                  │
├──┼────┼────┼────┼──────┼──────┼─────────┤
│1   │99年6 月│新竹縣竹│80元    │在信用卡簽帳│刑法第216 條│鄭仁峰犯行使偽造私│
│    │27日3 時│北市中正│汽油    │單特約商店存│、第210 條之│文書罪，處有期徒刑│
│    │54分許  │西路695 │        │根聯上偽造「│行使偽造私文│月，如易科罰金，│
│    │        │號「巨盛│        │鄭文艾」之署│書罪、同法第│以新臺幣壹仟元折算│
│    │        │加油站」│        │押1 枚（見99│339 條第1 項│壹日。信用卡簽帳單│
│    │        │        │        │年度偵字第80│之詐欺取財罪│特約商店存根聯上偽│
│    │        │        │        │74號卷【以下│            │造之「鄭文艾」署押│
│    │        │        │        │簡稱偵卷】第│            │壹枚沒收之。      │
│    │        │        │        │26頁）      │            │                  │
├──┼────┼────┼────┼──────┼──────┼─────────┤
│2   │99年6 月│新竹市湳│5690元  │在信用卡簽帳│刑法第216 條│鄭仁峰犯行使偽造私│
│    │27日9 時│雅街97號│商品    │單特約商店存│、第210 條之│文書罪，處有期徒刑│
│    │25分許  │「大潤發│        │根聯上偽造「│行使偽造私文│月，如易科罰金，│
│    │        │湳雅店」│        │鄭文艾」之署│書罪、同法第│以新臺幣壹仟元折算│
│    │        │        │        │押1 枚（見偵│339 條第1 項│壹日。信用卡簽帳單│
│    │        │        │        │卷第27頁）  │之詐欺取財罪│特約商店存根聯上偽│
│    │        │        │        │            │            │造之「鄭文艾」署押│
│    │        │        │        │            │            │壹枚沒收之。      │
├──┼────┼────┼────┼──────┼──────┼─────────┤
│3   │99年6 月│新竹市湳│23503 元│在信用卡簽帳│刑法第216 條│鄭仁峰犯行使偽造私│
│    │27日9 時│雅街97號│商品    │單特約商店存│、第210 條之│文書罪，處有期徒刑│
│    │31分許  │「大潤發│        │根聯上偽造「│行使偽造私文│月，如易科罰金，│
│    │        │湳雅店」│        │鄭文艾」之署│書罪、同法第│以新臺幣壹仟元折算│
│    │        │        │        │押1 枚（見偵│339 條第1 項│壹日。信用卡簽帳單│
│    │        │        │        │卷第28頁）  │之詐欺取財罪│特約商店存根聯上偽│
│    │        │        │        │            │            │造之「鄭文艾」署押│
│    │        │        │        │            │            │壹枚沒收之。      │
├──┼────┼────┼────┼──────┼──────┼─────────┤
│4   │99年6 月│新竹市湳│2132元  │在信用卡簽帳│刑法第216 條│鄭仁峰犯行使偽造私│
│    │27日15時│雅街97號│商品    │單特約商店存│、第210 條之│文書罪，處有期徒刑│
│    │49分許  │「大潤發│        │根聯上偽造「│行使偽造私文│月，如易科罰金，│
│    │        │湳雅店」│        │鄭文艾」之署│書罪、同法第│以新臺幣壹仟元折算│
│    │        │        │        │押1 枚（見偵│339 條第1 項│壹日。信用卡簽帳單│
│    │        │        │        │卷第29頁）  │之詐欺取財罪│特約商店存根聯上偽│
│    │        │        │        │            │            │造之「鄭文艾」署押│
│    │        │        │        │            │            │壹枚沒收之。      │
├──┼────┼────┼────┼──────┼──────┼─────────┤
│5   │99年6 月│新竹市中│110 元  │在信用卡簽帳│刑法第216 條│鄭仁峰犯行使偽造私│
│    │27日20時│正路620 │汽油    │單特約商店存│、第210 條之│文書罪，處有期徒刑│
│    │5 分許  │號「永富│        │根聯上偽造「│行使偽造私文│月，如易科罰金，│
│    │        │加油站」│        │鄭文艾」之署│書罪、同法第│以新臺幣壹仟元折算│
│    │        │        │        │押1 枚（見偵│339 條第1 項│壹日。信用卡簽帳單│
│    │        │        │        │卷第30頁）  │之詐欺取財罪│特約商店存根聯上偽│
│    │        │        │        │            │            │造之「鄭文艾」署押│
│    │        │        │        │            │            │壹枚沒收之。      │
├──┼────┼────┼────┼──────┼──────┼─────────┤
│6   │99年6 月│新竹市湳│9786元  │在信用卡簽帳│刑法第216 條│鄭仁峰犯行使偽造私│
│    │29日13時│雅街97號│商品    │單特約商店存│、第210 條之│文書罪，處有期徒刑│
│    │3 分許  │「大潤發│        │根聯上偽造「│行使偽造私文│月，如易科罰金，│
│    │        │湳雅店」│        │鄭文艾」之署│書罪、同法第│以新臺幣壹仟元折算│
│    │        │        │        │押1 枚（見偵│339 條第1 項│壹日。信用卡簽帳單│
│    │        │        │        │卷第31頁）  │之詐欺取財罪│特約商店存根聯上偽│
│    │        │        │        │            │            │造之「鄭文艾」署押│
│    │        │        │        │            │            │壹枚沒收之。      │
├──┼────┼────┼────┼──────┼──────┼─────────┤
│7   │99年6 月│新竹市忠│9385元  │在信用卡簽帳│刑法第216 條│鄭仁峰犯行使偽造私│
│    │29日18時│孝路300 │商品    │單特約商店存│、第210 條之│文書罪，處有期徒刑│
│    │11分許  │號「大潤│        │根聯上偽造「│行使偽造私文│月，如易科罰金，│
│    │        │發忠孝店│        │鄭文艾」之署│書罪、同法第│以新臺幣壹仟元折算│
│    │        │」      │        │押1 枚（見偵│339 條第1 項│壹日。信用卡簽帳單│
│    │        │        │        │卷第32頁）  │之詐欺取財罪│特約商店存根聯上偽│
│    │        │        │        │            │            │造之「鄭文艾」署押│
│    │        │        │        │            │            │壹枚沒收之。      │
├──┼────┼────┼────┼──────┼──────┼─────────┤
│8   │99年7 月│新竹市湳│7613元  │在信用卡簽帳│刑法第216 條│鄭仁峰犯行使偽造私│
│    │3 日15時│雅街97號│商品    │單特約商店存│、第210 條之│文書罪，處有期徒刑│
│    │17分許  │「大潤發│        │根聯上偽造「│行使偽造私文│月，如易科罰金，│
│    │        │湳雅店」│        │鄭文艾」之署│書罪、同法第│以新臺幣壹仟元折算│
│    │        │        │        │押1 枚（見偵│339 條第1 項│壹日。信用卡簽帳單│
│    │        │        │        │卷第33頁）  │之詐欺取財罪│特約商店存根聯上偽│
│    │        │        │        │            │            │造之「鄭文艾」署押│
│    │        │        │        │            │            │壹枚沒收之。      │
├──┼────┼────┼────┼──────┼──────┼─────────┤
│9   │99年7 月│新竹市湳│7808元  │在信用卡簽帳│刑法第216 條│鄭仁峰犯行使偽造私│
│    │3 日18時│雅街97號│商品    │單特約商店存│、第210 條之│文書罪，處有期徒刑│
│    │59分許  │「大潤發│        │根聯上偽造「│行使偽造私文│月，如易科罰金，│
│    │        │湳雅店」│        │鄭文艾」之署│書罪、同法第│以新臺幣壹仟元折算│
│    │        │        │        │押1 枚（見偵│339 條第1 項│壹日。信用卡簽帳單│
│    │        │        │        │卷第34頁）  │之詐欺取財罪│特約商店存根聯上偽│
│    │        │        │        │            │            │造之「鄭文艾」署押│
│    │        │        │        │            │            │壹枚沒收之。      │
├──┼────┼────┼────┼──────┼──────┼─────────┤
│10  │99年7 月│新竹縣竹│3100元  │在信用卡簽帳│刑法第216 條│鄭仁峰犯行使偽造私│
│    │3 日23時│北市中華│護膚服務│單特約商店存│、第210 條之│文書罪，處有期徒刑│
│    │53分許  │路2761樓│        │根聯上偽造「│行使偽造私文│月，如易科罰金，│
│    │        │「YA  SH│        │鄭文艾」之署│書罪、同法第│以新臺幣壹仟元折算│
│    │        │ANG HA」│        │押1 枚（見偵│339 條第2 項│壹日。信用卡簽帳單│
│    │        │護膚店  │        │卷第35頁）  │之詐欺得利罪│特約商店存根聯上偽│
│    │        │        │        │            │            │造之「鄭文艾」署押│
│    │        │        │        │            │            │壹枚沒收之。      │
├──┼────┼────┼────┼──────┼──────┼─────────┤
│11  │99年7 月│新竹市湳│1 萬482 │在信用卡簽帳│刑法第216 條│鄭仁峰犯行使偽造私│
│    │8 日11時│雅街97號│元商品  │單特約商店存│、第210條之 │文書罪，處有期徒刑│
│    │52分許  │「大潤發│        │根聯上偽造「│行使偽造私文│月，如易科罰金，│
│    │        │湳雅店」│        │鄭文艾」之署│書罪、同法第│以新臺幣壹仟元折算│
│    │        │        │        │押1 枚（見偵│339條第1項之│壹日。信用卡簽帳單│
│    │        │        │        │卷第36頁）  │詐欺取財罪  │特約商店存根聯上偽│
│    │        │        │        │            │            │造之「鄭文艾」署押│
│    │        │        │        │            │            │壹枚沒收之。      │
├──┼────┼────┼────┼──────┼──────┼─────────┤
│12  │99年7 月│新竹市湳│7098元  │在信用卡簽帳│刑法第216 條│鄭仁峰犯行使偽造私│
│    │8 日12時│雅街97號│商品    │單特約商店存│、第210 條之│文書罪，處有期徒刑│
│    │31分許  │「大潤發│        │根聯上偽造「│行使偽造私文│月，如易科罰金，│
│    │        │湳雅店」│        │鄭文艾」之署│書罪、同法第│以新臺幣壹仟元折算│
│    │        │        │        │押1 枚（見偵│339 條第1 項│壹日。信用卡簽帳單│
│    │        │        │        │卷第37頁）  │之詐欺取財罪│特約商店存根聯上偽│
│    │        │        │        │            │            │造之「鄭文艾」署押│
│    │        │        │        │            │            │壹枚沒收之。      │
├──┼────┼────┼────┼──────┼──────┼─────────┤
│13  │99年7 月│新竹市湳│6391元  │在信用卡簽帳│刑法第216 條│鄭仁峰犯行使偽造私│
│    │11日13時│雅街97號│商品    │單特約商店存│、第210 條之│文書罪，處有期徒刑│
│    │23分許  │「大潤發│        │根聯上偽造「│行使偽造私文│月，如易科罰金，│
│    │        │湳雅店」│        │鄭文艾」之署│書罪、同法第│以新臺幣壹仟元折算│
│    │        │        │        │押1 枚（見偵│339 條第1 項│壹日。信用卡簽帳單│
│    │        │        │        │卷第38頁）  │之詐欺取財罪│特約商店存根聯上偽│
│    │        │        │        │            │            │造之「鄭文艾」署押│
│    │        │        │        │            │            │壹枚沒收之。      │
├──┼────┼────┼────┼──────┼──────┼─────────┤
│14  │99年7 月│新竹市湳│7326元  │在信用卡簽帳│刑法第216 條│鄭仁峰犯行使偽造私│
│    │14日12時│雅街97號│商品    │單特約商店存│、第210 條之│文書罪，處有期徒刑│
│    │38分許  │「大潤發│        │根聯上偽造「│行使偽造私文│月，如易科罰金，│
│    │        │湳雅店」│        │鄭文艾」之署│書罪、同法第│以新臺幣壹仟元折算│
│    │        │        │        │押1 枚（見偵│339 條第1 項│壹日。信用卡簽帳單│
│    │        │        │        │卷第39頁）  │之詐欺取財罪│特約商店存根聯上偽│
│    │        │        │        │            │            │造之「鄭文艾」署押│
│    │        │        │        │            │            │壹枚沒收之。      │
├──┴────┴────┴────┴──────┴──────┴─────────┤
│合計：盜刷金額共100504 元                                                         │
│      在信用卡簽帳單特約商店存根聯上偽造「鄭文艾」之署押共14枚                    │
└─────────────────────────────────────────┘